臺北高等行政法院判決
　　　　　　　　　　　　　　　　　　 95年度訴字第04056號
　　　　　　　　　　　　　　　.
原　　　告　開南金屬工業股份有限公司
代　表　人　甲○○（董事長）
訴訟代理人　乙○○
被　　　告　行政院勞工委員會
代　表　人　李應元（主任委員）
訴訟代理人　丁○○兼送達代收.
　　　　　　丙○○
上列當事人間因就業服務法事件，原告不服行政院會中華民國95
年9 月20日院臺訴字第0950091308號訴願決定，提起行政訴訟。
本院判決如下：
    主  文
原告之訴駁回。
訴訟費用由原告負擔。
    事  實
一、事實概要：緣原告填具製造業中具有特定製程之產業業者申
    請引進外勞案件申請表，於民國（下同）95年2 月27日向經
    濟部工業局申請特定製程及製造工需求人數之認定，經該局
    審核同意列為製造業中具有特定製程之產業，並預估特定製
    程勞工人數為24人，於95年4 月3 日以工密金字第09500323
    320 號函轉請被告所屬職業訓練局協助核配外籍勞工。被告
    於95年6 月2 日以勞職外字第0950631574號函（下稱原處分
    ）知原告，其以製造業具有特定製程之產業申請聘僱外國人
    人數核為3 名，並應於95年10月6 日前依規定辦理申請招募
    許可。原告不服，提起訴願，經遭駁回，遂提起本件行政訴
    訟。
二、兩造聲明：
　(一)原告聲明求為判決：
　　1.訴願決定及原處分均撤銷。
    2.被告應作成核准原告製造業具有特定製程之產業申請聘僱
      外國人人數為9名之行政處分。
　(二)被告聲明求為判決：駁回原告之訴。
三、兩造之主張：
甲、原告主張之理由：
一、依94年12月30日修正發布之「外國人從事就業服務法第46條
    第1 項第8 款至第11款工作資格及審查標準」（下稱「工作
    資格及審查標準」）第4 條第1 款規定：「中央主管機關依
    本法第46條第1 項第10款規定指定之工作，其工作內容如下
    ：一製造工作：直接從事製造業產品製造或與其有關之體力
    工作。」第13條第1 項第3 款規定：「外國人受聘僱從事第
    4 條第1 款之製造工作，其雇主申請初次招募時，應具下列
    條件之一：．．．三屬中央主管機關公告之具有特定製程之
    產業者。」第15條之2 規定：「第13條第1 項第3 款之產業
    申請初次招募人數，依中央目的事業主管機關預估建議特定
    製程製造工人數每5 人，得申請聘僱外國人2 人。前項雇主
    所聘僱外國人總人數，合計不得超過雇主申請當月前2 個月
    之前1 年僱用員工平均人數加中央目的事業主管機關預估建
    議特定製程製造工人數15% 。前項比例中央主管機關得調整
    公告之。依第1 項及第2 項申請初次招募外國人之合計人數
    ，逾中央主管機關公告得聘僱外國人之總額，各雇主申請聘
    僱外國人之人數，得依比例刪減之。」又被告於94年12月29
    日以勞職外字第0940509669號令修正雇主申請招募第2 類外
    國人文件效期、申請程序及其他經中央主管機關規定之文件
    ，於參、一之(二)規定：「聘僱外國人從事製造工作，屬中央
    主管機關公告具有特定製程之產業者，其初次招募之程序為
    ：1.雇主應先檢具申請書、工廠登記證影本或縣市政府免辦
    工廠登記證之證明文件、最近1 年營利事業所得稅納稅證明
    影本（含財產目錄之機器設備明細）、工廠生產流程圖、機
    器設備之人機配置圖、工廠平面圖及具有特定製程設備設備
    名稱及人員配置預估表，向經濟部工業局申請特定製程及其
    需求人數之認定。2.申請人應於中央主管機關發給預估得聘
    僱外國人之上限人數通知所定之日起4 個月內，1 次向中央
    主管機關申請初次招募外國人。．．．」
二、原告於95年2 月27日向經濟部工業局申請特定製程及製造工
    需求人數認定，經該局同意列為製造業中具有特定製程之產
    業，並預估所需特定製程勞工人數為24人，被告依申請時「
    工作資格及審查標準」第15條之2 第1 項規定，按經濟部工
    業局預估勞工人數每5 人，得申請聘僱外國人2 人，核算其
    特定製程部分得申請聘僱人數上限為9.6 人，再依同條第2
    項規定，以原告申請當月前2 個月之前1 年（即94年1 月至
    94年12月）僱用員工平均人數為38.92 人，加計經濟部工業
    局預估人數24人，按15% 計算原告得聘僱外國人總人數為9.
    4 人，依「工作資格及審查標準」第13條第1 項第3 款規定
    及被告於94年12月29日勞職外字第0940509669號函令規定，
    被告理應核准原告製造業具有特定製程之產業申請外國人人
    數為9 名，方為有當，惟被告僅核准3 名，即有違誤。
三、被告於95年9 月1 日以勞職外字第0950508455號函令：「訂
    定外國人從事就業服務法第46條第1 項第8 款至11款工作資
    格及審查標準第13條第1 項第3 款規定製造業中具有特定製
    程之產業、二：『第15條之2 第2 項所稱僱主所聘僱外國人
    總人數，係指申請初次招募人數、已聘僱外國人人數及已取
    得招募許可人數，．．．。』」，惟被告上開函令性質上屬
    於間接對外生效之獨立性規則，其生效日期應適用中央法規
    標準第13條規定，自公佈後生效，即自95年9 月1 日起始生
    效。然被告以公布在後之函令規定，認原告得聘僱製造業具
    有特定製程之產業申請外國人人數為9 名，減原告前經准聘
    僱外國人人數6 名，核定原告製造業具有特定製程之產業中
    請聘僱外國人人數為3 名，有違「法律不溯既往原則」，亦
    有違行政程序法之「行政自我拘束原則」。
乙、被告主張之理由：
一、按就業服務法第48條第1 項、第2 項規定：「雇主聘僱外國
    人工作，應檢具有關文件，向中央主管機關申請許可。但各
    級政府及其所屬學術研究機構聘請擔任顧問、研究工作者或
    與在中華民國境內設有戶籍之國民結婚，且獲准居留者，不
    須申請許可。前項申請許可、廢止許可及其他有關聘僱管理
    之辦法，由中央主管機關會商中央目的事業主管機關定之。
    」次按雇主聘僱外國人許可及管理辦法第25條第1 項規定：
    「雇主申請招募第2 類外國人，中央主管機關得規定各項申
    請文件之效期及申請程序。」又按「工作資格及審查標準」
    第13條第1 項第3 款第及15條之2 規定：「外國人受聘僱從
    事第4 條第1 款之製造工作，其雇主申請初次招募時，應具
    下列條件之一：．．．三屬中央主管機關公告之具有特定製
    程之產業者。」、「第13條第1 項第3 款之產業申請初次招
    募人數，依中央目的事業主管機關預估建議特定製程製造工
    人數每5 人，得申請聘僱外國人2 人。前項雇主所聘僱外國
    人總人數，合計不得超過雇主申請當月前2 個月之前1 年僱
    用員工平均人數加中央目的事業主管機關預估建議特定製程
    製造工人數15% 。前項比例中央主管機關得調整公告之。依
    第1 項及第2 項申請初次招募外國人之合計人數，逾中央主
    管機關公告得聘僱外國人之總額，各雇主申請聘僱外國人之
    人數，得依比例刪減之。」另被告94年12月29日勞職外字第
    09 40509669 號令修正雇主申請招募第2 類外國人文件效期
    、申請程序及其他經中央主管機關規定之文件，於參、一之
    (一)規定「聘僱外國人從事製造工作，屬中央主管機關公告具
    有特定製程之產業者：1.雇主應先檢具申請書、工廠登記證
    影本或．．．，向經濟部工業局申請特定製程及其需求人數
    之認定。」
二、原告於95年2 月27日向中央目的事業主管機關經濟部工業局
    申請產業及特定製程認定，並經該局同意核列為製造業中具
    有特定製程案件，所需生產線勞工人數預估額，經審議通過
    為24人。依「工作資格及審查標準」第15條之2 規定，雇主
    得申請初次招募人數計算方式如下：(一)中央目的事業主管機
    關預估建議特定製程製造工人數×2/5=A 值。（24×2/5=
    9.6 ）(二)（雇主申請當月前2 個月之前1 年僱用員工平均人
    數＋中央目的事業主管機關預估建議特定製程製造工人數）
    ×15% －已聘僱外國人數=B值。（38.917＋24）×15% －6=
    3.34375 。(三)雇主可申請聘僱外國人之人數為A 值與B 值取
    小值。小值為B 值3.34375 。據上，被告函知原告，其申請
    聘僱外國人人數核為3 名，於法並無違誤。
三、依「工作資格及審查標準」第15條之2 第2 項規定，雇主所
    聘僱外國人總人數（包含原告已申請核准聘僱外國人人數6
    人），合計不得超過雇主申請當月前2 個月之前1 年僱用員
    工平均人數加中央目的事業主管機關預估建議特定製程製造
    工人數15% 〔（38.917＋24）×15%=9.34375 人〕。因為原
    告所聘僱外國人總人數（包含原告已申准聘僱外國人人數6
    人）應小於等於9.34375 人，故本次核給人數至多3.34375
    人，是被告本件原處分函知原告其請聘僱外國人人數核為3
    名，於法並無違誤。
    理  由
一、按「從事前項工作之外國人，其工作資格及審查標準，由中
    央主管機關會商中央目的事業主管機關定之。」、「雇主聘
    僱外國人工作，應檢具有關文件，向中央主管機關申請許可
    。．．．」、「前項申請許可、廢止許可及其他有關聘僱管
    理之辦法，由中央主管機關會商中央目的事業主管機關定之
    。」就業服務法第46條第2 項、第48條第1 項前段、第2 項
    分別定有明文。次按「本標準依就業服務法（以下簡稱本法
    ）第46條第2 項規定訂定之。」、「外國人受聘僱從事本法
    第46條第1 項第8 款至第11款規定之工作，其資格應符合本
    標準規定。」、「本辦法用詞定義如下：．．．二第2 類外
    國人：指受聘僱從事本法第46條第1 項第8 款至第11款規定
    工作之外國人。．．．」、「雇主申請招募第2 類外國人，
    中央主管機關得規定各項申請文件之效期及申請程序。」雇
    主聘僱外國人許可及管理辦法第2 條第2 款及第25條第1 項
    亦定有明文。再按「中央主管機關依本法第46條第1 項第10
    款規定指定之工作，其工作內容如下：一製造工作：直接從
    事製造業產品製造或與其有關之體力工作。」、「外國人受
    聘僱從事第4 條第1 款之製造工作，其雇主申請初次招募時
    ，應具下列條件之一：．．．三屬中央主管機關公告之具有
    特定製程之產業者。」、「第13條第1 項第3 款之產業申請
    初次招募人數，依中央目的事業主管機關預估建議特定製程
    製造工人數每5 人，得申請聘僱外國人2 人（第1 項）。前
    項雇主所聘僱外國人總人數，合計不得超過雇主申請當月前
    2 個月之前1 年僱用員工平均人數加中央目的事業主管機關
    預估建議特定製程製造工人數15% （第2 項）。前項比例中
    央主管機關得調整公告之（第3 項）。依第1 項及第2 項申
    請初次招募外國人之合計人數，逾中央主管機關公告得聘僱
    外國人之總額，各雇主申請聘僱外國人之人數，得依比例刪
    減之（第4 項）。」、「本標準自發布日施行。」原告申請
    時「工作資格及審查標準」第1 條、第2 條、第4 條第1 款
    、第13條第1 項第3 款、第15條之2 、第29條亦分別定有明
    文。另被告於94年12月29日以勞職外字第0940509669號令修
    正雇主申請招募第2 類外國人文件效期、申請程序及其他經
    中央主管機關規定之文件，於參、一之(二)規定，聘僱外國人
    從事製造工作，屬中央主管機關公告具有特定製程之產業者
    ，其初次招募之程序為：1.雇主應先檢具申請書、工廠登記
    證影本或縣市政府免辦工廠登記證之證明文件、最近1 年營
    利事業所得稅納稅證明影本（含財產目錄之機器設備明細）
    、工廠生產流程圖、機器設備之人機配置圖、工廠平面圖及
    具有特定製程設備設備名稱及人員配置預估表，向經濟部工
    業局申請特定製程及其需求人數之認定。2.申請人應於中央
    主管機關發給預估得聘僱外國人之上限人數通知所定之日起
    4 個月內，1 次向中央主管機關申請初次招募外國人。
二、查原告於95年2 月27向經濟部工業局申請特定製程及製造工
    需求人數認定，經該局同意列為製造業中具有特定製程之產
    業，並預估所需特定製程勞工人數為24人，被告依申請時「
    工作資格及審查標準」第15條之2 第1 項規定，按經濟部工
    業局預估勞工人數每5 人，得申請聘僱外國人2 人，核算其
    得申請聘僱人數計算方式如下：(一)中央目的事業主管機關預
    估建議特定製程製造工人數×2/5 即24人×2/5= 9.6人。(二)
    （雇主申請當月前2 個月之前1 年僱用員工平均人數＋中央
    目的事業主管機關預估建議特定製程製造工人數）×15% －
    已聘僱外國人數即（38.92 人＋24人）×15%=9.4 人。(三)採
    其中較小值9.4 人（四捨五入為9 人），扣除原告已申准聘
    僱外國人人數6 人，核定其以製造業具有特定製程之產業申
    請聘僱外國人人數為3 人等情，有製造業中具有特定製程之
    產業業者申請引進外勞案件申請表、初審檢查表、經濟部工
    業局95年4 月3 日工密金字第09500323320 號函、製造業中
    具有特定製程之產業設備名稱及人員配置預估表等件附原處
    分卷可參，自堪信為真正。據上，被告函知原告，其申請聘
    僱外國人人數核為3 名，揆諸前揭規定，並無不合。
三、原告對上揭計算方式核算其得申請聘僱人數為9 人及其目前
    已聘僱外國人6 人為其工作一節，並未爭執，惟主張被告將
    該9 人扣除原告已聘僱外國人人數6 人，然該原有6 名外勞
    ，將陸續回國後無法支應生產線，被告予以扣除乃有未合云
    云。經查依上揭原告申請時「工作資格及審查標準」第15條
    之2 之規定可知，雇主聘僱外國人總人數有限制之規定，而
    原告本次核算聘僱人數固為9 人，然原告於被告為原處分時
    ，既已聘僱外勞達6 人，自應予以扣除，被告依此核算原告
    申請聘僱外國人人數核為3 名，並無違誤。至原告主張被告
    扣除原告原聘僱6 名外勞，應照比例予以扣減云云，惟原告
    此項主張顯與「工作資格及審查標準」第15條之2 之第2 項
    限制雇主所聘僱外國人總人數之規定不符。且被告扣除原告
    上揭原僱用外國人數，亦非適用「工作資格及審查標準」第
    15 條 之2 第4 項「依第1 項及第2 項申請初次招募外國人
    之合計人數，逾中央主管機關公告得聘僱外國人之總額，各
    雇主申請聘僱外國人之人數，得依比例刪減之。」規定，該
    項規範情形，核與原告本件主張無關，自無所謂比例刪減之
    適用，原告此項主張顯有誤會。另原告主張被告援引95年9
    月1 日勞職外字第095058455 號函令，認被告原處分有違法
    律不溯及既往原則及行政程序法平等原則之行政自我拘束原
    則云云，然被告原處分核算原告本次得聘僱外國人人數，係
    援引原告申請時「工作資格及審查標準」第15條之2 之規定
    辦理，自有法律授權依據，此並無違反法律不溯及既往、平
    等原則或行政自我拘束原則之情形，原告此項主張亦有誤會
    。至原告主張其後原有6 名外勞將陸續到期回國，不能再續
    聘，無法支應生產線云云，然此乃屆時原告得否另行申請之
    問題，應依相關規定辦理之，核與本件原處分有無違法無涉
    ，併此敘明。
四、綜上所述，本件被告原處分認經依「工作資格及審查標準」
    第15條第1 、2 項規定予以核算原告得聘僱外國人人數，扣
    除其原已申准聘僱外國人人數之結果，核定原告以製造業具
    有特定製程之產業申聘僱外國人人數為3 名，於法洵無違誤
    ，訴願決定予以維持，亦無不合，原告訴請如聲明所示，為
    無理由，應予駁回。
據上論結，本件原告之訴為無理由，爰依行政訴訟法第98條第3
項前段，判決如主文。
中　　華　　民　　國　　96　　年　　5　　 月　　31　　日
                       第四庭審判長法  官　侯東昇
                                   法  官  李玉卿
                                   法  官  陳秀
上為正本係照原本作成。
如不服本判決，應於送達後20日內，向本院提出上訴狀並表明上
訴理由，如於本判決宣示後送達前提起上訴者，應於判決送達後
20日內補提上訴理由書（須按他造人數附繕本）。
中　　華　　民　　國　　96　　年　　5　　 月　　31　　日
 　　  　　　　　　　 　　  　     書記官  楊子鋒
